【裁判字號】    97,簡,71
【裁判日期】    970619
【裁判案由】    綜合所得稅
【裁判全文】
高雄高等行政法院裁定
                                     97年度簡字第00071號
原      告  甲○○
被      告  財政部高雄市國稅局
代  表  人  乙○○  局長
上列當事人間綜合所得稅事件，原告不服財政部中華民國97年2
月21日台財訴字第09600564120號訴願決定，提起行政訴訟，本
院裁定如下︰
    主  文
原告之訴駁回。
訴訟費用由原告負擔。
    理  由
一、按「稅捐之稽徵，依本法之規定，本法未規定者，依其他有
    關法律之規定。」「納稅義務人對於核定稅捐之處分如有不
    服，應依規定格式，敘明理由，連同證明文件，依左列規定
    ，申請復查：一、依核定稅額通知書所載有應納稅額或應補
    徵稅額者，應於繳款書送達後，於繳納期間屆滿翌日起算30
    日內，申請復查。」分別為稅捐稽徵法第1條及第35條第1項
    第1款規定。次按「送達，不能依前二條規定為之者，得將
    文書寄存送達地之地方自治或警察機關，並作送達通知書兩
    份，一份黏貼於應受送達人住居所、事務所、營業所或其就
    業處所門首，另一份交由鄰居轉交或置於該送達處所信箱或
    其他適當位置，以為送達。前項情形，由郵政機關為送達者
    ，得將文書寄存於送達地之郵政機關。寄存機關自收受寄存
    文書之日起，應保存3個月。」復為行政程序法第74條所明
    定。
二、本件原告94年度綜合所得稅結算申報，原列舉一般扣除額新
    臺幣（下同）165,386元（復查決定及訴願決定皆誤繕為125
    ,386元），被告初查以其中捐贈1,600元、災害損失15,000
    元及自用住宅購屋借款利息68,081元不符規定，予以剔除，
    另核增租賃所得136,800元，核定應補徵稅額11,234元。原
    告不服，申經復查結果未獲變更，循序提起訴願，亦遭駁回
    等情，此有被告所得稅核定通知書、復查決定書及訴願書等
    附於原處分卷內可稽，堪以認定。
三、原告起訴意旨略以：原告先前未曾收受被告寄發之繳款書，
    且在原告更改戶籍後，被告並未就新址送達即逕自為寄存送
    達，是相關繳款書既未合法送達於原告即不生處分效力，請
    求撤銷原處分及訴願決定云云。惟查，「送達，於應受送達
    人之住居所、事務所或營業所為之。」「於應送達處所不獲
    會晤應受送達人時，得將文書付與有辨別事理能力之同居人
    、受僱人或應送達處所之接收郵件人員。」「送達，不能依
    前二條規定為之者，得將文書寄存送達地之地方自治或警察
    機關，並作送達通知書兩份，一份黏貼於應受送達人住居所
    、事務所、營業所或其就業處所門首，另一份交由鄰居轉交
    或置於該送達處所信箱或其他適當位置，以為送達。前項情
    形，由郵政機關為送達者，得將文書寄存於送達地之郵政機
    關。」行政程序法第72條第1項前段、第73條第1項、第74條
    第1項、第2項分別定有明文。本件原告94年度綜合得稅結算
    申報，於申報書之戶籍及通迅地址均填載「高雄市○○區○
    ○路166之2號」，被告於96年3月1日將94年度綜合所得稅核
    定稅額繳款書以雙掛號郵寄至原告上開戶籍及通訊地址，經
    郵務送達人員投遞未果，並發單招領，惟仍以招領逾期退回
    ，有郵局退還之信封附於原處分卷可佐。嗣被告查得原告於
    96年2月26日已遷址「高雄市○○區○○路166之1號」，遂
    改訂繳納期限，展延自96年4月16日起至同年月25日止，再
    次交郵政送達人員以雙掛號遞送新址，因未獲會晤原告及其
    他可受領之同居人、受僱人等，而於96年4月13日將該繳款
    書寄存於高雄新田郵局（高雄69支局），並經郵務送達人員
    於送達證書之「送達方法欄」勾選「寄存於69郵（支）局」
    ，且載明寄存送達原因為未獲會晤本人亦無受領文書之同居
    人、受雇人或應受送達處所接收郵件人員，並製作送達通知
    書於該受送達處信箱或其他適當位置，以為送達等欄位，此
    亦有郵政機關之送達證書影本附於原處分卷可稽，從而該項
    文書之送達自生合法送達效力。是原告空言主張郵務機構並
    未送達新址而逕自寄送於高雄新田郵局，有失公信及準確，
    為無可採據云云，核不足為採。其次，該系爭稅額繳款書之
    限繳日期經展延至96年4月25日止，則原告申請復查屆滿之
    期限應為96年5月25日，詎原告卻遲至96年9月20日始向被告
    申請復查，有被告蓋章收件之復查申請書附原處分卷可稽，
    核已逾稅捐稽徵法第35條第1項第1款規定之期限，程序即有
    未合。復查決定及訴願決定從程序上駁回原告之申請，揆諸
    前揭規定，核無不合。原告復提起本件撤銷訴訟，自非合法
    ，應予駁回。又原告之訴，既經本院從程序上予以駁回，其
    實體上之主張，自無庸審究，併予說明。
四、依行政訴訟法第236條、第107條第1項第10款、第104條、民
    事訴訟法第95條、第78條，裁定如主文。
中    華    民    國    97    年     6    月   19     日
              高雄高等行政法院第三庭
                              法  官   邱 政 強
以上正本係照原本作成。
如不服本裁定，應於送達後10日內，向本院提出抗告狀並表明抗
告理由，如於本裁定宣示後送達前提起抗告者，應於裁定送達後
10日內補提抗告理由書（須按他造當事人人數附繕本）。
中    華    民    國    97    年     6    月   19     日
                              書記官   楊 曜 嘉
附註:
行政訴訟法第235條（第1項、第2項）:
對於適用簡易程序之裁判提起上訴或抗告，須經最高行政法院之
許可。
前項許可，以訴訟事件所涉及之法律見解具有原則性者為限。


司法院資訊處製作；財團法人民間司法改革基金會備份。
